【裁判字號】    96,訴,648
【裁判日期】    970312
【裁判案由】    違反毒品危害防制條例
【裁判全文】
臺灣嘉義地方法院刑事判決        九十六年度訴字第六四八號
公  訴  人  臺灣嘉義地方法院檢察署檢察官
被      告  甲○○
                    （現於臺灣嘉義監獄鹿草分監執行中）
選任辯護人  張蓁騏律師
上列被告因違反毒品危害防制條例案件，經檢察官提起公訴（案
號：九十五年度毒偵字第一三六五號，九十六年度偵字第四０五
號），本院判決如下：
    主  文
甲○○販賣第一級毒品（附表一編號一、二、三），累犯，各處
刑如附表一編號一、二、三「處刑」欄所示。又販賣第一級毒品
（附表一編號四、五、六、七），各處刑如附表一編號四、五、
六、七「處刑」欄所示。又販賣第二級毒品（附表一編號八、九
），各處刑如附表一編號八、九「處刑」欄所示。應執行有期徒
刑拾柒年，扣案之第一級毒品海洛因貳拾肆小包（合計淨重壹貳
點捌陸公克）及第二級毒品安非他命捌小包（合計淨重貳點伍壹
公克）沒收銷燬之，扣案之門號0000000000號行動電
話壹具、電子磅秤貳個、小型夾鏈帶捌佰肆拾肆個、大型夾鏈帶
陸拾參個、裝盛海洛因之小外包裝袋貳拾肆個及裝盛安非他命之
小外包裝袋捌個均沒收，販賣第一、二級毒品所得財物新臺幣捌
仟陸佰伍拾元，沒收之，如全部或一部不能沒收時，以其財產抵
償之。
    事  實
一、甲○○（綽號阿誠、阿賢）有毒品、偽造文書前案紀錄，民
    國八十九年間，因偽造文書案件經本院八十九年度訴字第二
    八號刑事判決，判處有期徒刑一年，於八十九年九月二十五
    日確定，並於九十年八月十二日縮刑期滿執行完畢。明知海
    洛因、安非他命屬毒品危害防制條例所定之第一、二級毒品
    ，非經許可不得持有、販賣，竟意圖營利於附表一編號一至
    九所示時間，分別基於販賣第一級毒品海洛因及第二級毒品
    安非他命之犯意，以其所使用門號0000000000號
    行動電話作為聯絡販賣之工具，各與戊○○、乙○○夫婦、
    丙○○、丁○○在電話內約定買賣毒品之數量及金額，並各
    約定在如附表一各編號所示地點進行買賣交易後，販賣交付
    海洛因或安非他命予戊○○、乙○○夫婦、丙○○、丁○○
    （買受人、交易之時地及方法、交易數量、金額及販毒所得
    均如附表一各編號所載）。嗣於九十五年十一月二十三日下
    午六時三十分許，為警在嘉義市○○街、民生北路口查獲，
    並經甲○○同意在其位於嘉義縣大林鎮○○路三五一巷八號
    之租屋處扣得甲○○所有供販賣毒品所用之門號00000
    00000號行動電話一具、電子磅秤二個，及預備供販賣
    毒品之用之小型夾鏈帶八百四十四個、大型夾鏈帶六十三個
    、海洛因二十四小包（合計淨重一二點八六公克）暨安非他
    命八小包（合計淨重二點五一公克）。
二、案經嘉義縣政府警察局移送臺灣嘉義地方法院檢察署檢察官
    偵查後起訴。
    理  由
壹、程序部分：
一、按被告以外之人於審判外之言詞或書面陳述，除法律有規定
    者外，不得作為證據。被告以外之人於偵查中向檢察官所為
    之陳述，除顯有不可信之情況者外，得為證據。被告以外之
    人於審判外之陳述，雖不符前四條之規定，而經當事人於審
    判程序同意作為證據，法院審酌該言詞陳述或書面陳述作成
    時之情況，認為適當者，亦得為證據。當事人、代理人或辯
    護人於法院調查證據時，知有第一百五十九條第一項不得為
    證據之情形，而未於言詞辯論終結前聲明異議者，視為有前
    項之同意，刑事訴訟法第一百五十九條第一項、第一百五十
    九條之一第二項、第一百五十九條之五分別定有明文。查證
    人丙○○向檢察官所為之證述，業經其偵查中具結在卷，被
    告及辯護人並未指出其證詞有何「顯有不可信之情況」，其
    偵查中之證述有證據能力。另證人丙○○於警詢時之證詞，
    雖屬審判外之陳述，惟被告及辯護人均未於言詞辯論終結前
    聲明異議，視為同意其證詞作為證據，自有證據能力。
二、再本件被告及辯護人於言詞辯論終結前，對於監聽譯文及法
    務部調查局之鑑定書之證據能力，未為異議。而本件審理過
    程亦經進行交互詰問程序，前述證據復無顯不可信之情況，
    本院審酌採納該證據，無礙被告與辯護人於程序上之彈劾詰
    問權利，認前開證據合於刑事訴訟法第一百五十九條之四、
    之五規定，因而具備證據能力，合先敘明。
貳、實體部分：
一、訊據被告甲○○就前揭事實，業於本院審理時坦承不諱，核
    與證人丁○○、戊○○、乙○○於本院審理時之證述（見本
    院卷第一一二至一一八頁），及證人丙○○於警詢及偵查時
    之證述（見臺灣嘉義地方法院檢察署九十六年度偵字第四０
    五號卷第二七、三九頁）相符，並有監聽譯文可憑（見同上
    卷第一一、三六頁，臺灣嘉義地方法院檢察署九十五年度毒
    偵字第一三六五號卷第三五至四一頁），復有扣案之海洛因
    二十四小包（合計淨重一二點八六公克）、安非他命八小包
    （合計淨重二點五一公克）、門號0000000000號
    行動電話一具、電子磅秤二個、小型夾鏈帶八百四十四個及
    大型夾鏈帶六十三個可資佐證，且前開海洛因及安非他命經
    送請法務部調查局鑑定結果，確認係第一級毒品海洛因及第
    二級毒品安非他命無訛，有該局鑑定書二份在卷可憑（見同
    前毒偵字卷第三一頁，本院卷第八一頁），足認被告所為前
    開任意性自白與事實相符，堪以採信。
二、查販賣毒品係違法行為，非可公然為之，且有其獨特之販售
    路線及管道，復無公定價格，容易增減分裝之份量，而每次
    買賣之價量，可能隨時依雙方關係深淺、資力、需求量及對
    行情之認知、來源是否充裕、查緝是否嚴緊、購買者被查獲
    時供述購買對象之可能風險之評估等，而異其標準，非可一
    概而論，從而販賣之利得，一般除被告坦承犯行或價量俱臻
    明確外，委難察得實情，惟販賣之人從價差或量差中牟利之
    方式雖異，然其販賣行為在意圖營利則同一。本案被告及證
    人雖未明確供述交易毒品之重量，惟被告於本院審理時已供
    承其自上游處購得毒品後，直接從中抽一些起來再按原價格
    售出等語（見本院卷第一二七頁），足認被告販售毒品時確
    有營利意圖存在；再依附表一所示，被告販賣毒品每小包價
    格多為新臺幣（下同）一千元以觀，益見其有營利意圖甚明
    。本件事證明確，被告犯行堪以認定，應依法論科。
三、按行為後法律有變更者，適用行為時之法律。但行為後之法
    律有利於行為人者，適用最有利於行為人之法律，此為刑法
    第二條第一項揭示之法律變更從舊從輕原則，規範目的在於
    避免惡化行為人法律地位，致其受行為時無法預見之刑罰處
    罰，故該條文「法律」之解釋限於「刑罰法律」（釋字第一
    ○三號解釋、最高法院五十一年台非字第七六號判例意旨可
    供參照），循此意旨，則該條文之「變更」當限於「影響整
    體刑罰權規範內容利或不利」之變更，始合其規範目的。查
    被告為如附表一編號一所示犯行後，刑法已於九十四年一月
    七日修正，於同年二月二日公布，並自九十五年七月一日施
    行，本件被告犯行應適用之新、舊法比較如下：
  (一)被告行為後，刑法第三十三條第五款關於「罰金：一元以上
    」之規定，修正公布為「罰金：新臺幣一千元以上，以百元
    計算之」，刑法（包括依刑法第十一條前段規定適用，以下
    討論均同）法定本刑中列有罰金刑者，其法定最低度罰金刑
    因之提高，涉及科刑規範變更，自有新舊法比較必要，比較
    結果，以被告行為時即修正前規定有利於行為人，應適用修
    正前刑法第三十三條第五款規定，定其罰金部分之法定刑。
  (二)裁判確定前犯數罪，其中一罪之行為時在刑法修正前，於依
    刑法第五十一條定執行刑時，亦應依刑法第二條第一項規定
    為法律變更之比較，此觀最高法院九十五年五月二十三日第
    八次刑事庭會議決議可資參照。如附表一各編號所示之罪，
    雖均符合數罪併罰之要件，惟其中編號一部分，犯罪時間係
    刑法第五十一條修正施行前，修正前刑法第五十一條規定：
    「數罪併罰，分別宣告其罪之刑，依左列各款定其應執行者
    ：．．．五、宣告多數有期徒刑者，於各刑中之最長期以上
    ，各刑合併之刑期以下，定其刑期。但不得逾二十年。」，
    修正後刑法第五十一條規定：「數罪併罰，分別宣告其罪之
    刑，依下列各款定其應執行者：．．．五、宣告多數有期徒
    刑者，於各刑中之最長期以上，各刑合併之刑期以下，定其
    刑期。但不得逾三十年。」，二者比較結果，修正前規定較
    有利於行為人，應適用修正前規定定執行刑。
  (三)關於死刑及無期徒刑之減輕，修正前刑法第六十四條第二項
    規定：「死刑減輕者，為無期徒刑，或為十五年以下十二年
    以上有期徒刑」、第六十五條第二項規定：「無期徒刑減輕
    者，為七年以上有期徒刑」；修正後刑法第六十四條第二項
    規定：「死刑減輕者，為無期徒刑」、第六十五條第二項規
    定：「無期徒刑減輕者，為二十年以下十五年以上有期徒刑
    」。比較結果，以被告行為時即修正前規定有利於被告，自
    應適用修正前規定。
  (四)刑法「罰金刑加減」規定，將舊法「僅加減其最高度」規定
    （修正前刑法第六十八條），改為「最高度及最低度同加減
    之」（修正後刑法第六十七條），罰金法定刑之加減範圍變
    更，屬刑罰權科刑規範變更，自有新舊法比較必要，經比較
    結果，於有加重事由時，舊法最低度刑未同加，對被告較為
    有利；於有減輕事由時，新法最低度刑同減之，對被告較為
    有利。
  (五)經綜合罪刑比較結果，以適用被告行為時即舊法較有利於被
    告，就前開新舊法比較部分，自應適用刑法修正前規定。
  (六)被告前因偽造文書案件經本院八十九年度訴字第二八號刑事
    判決，判處有期徒刑一年，並於九十年八月十二日縮刑期滿
    執行完畢，有臺灣高等法院被告前案紀錄表附卷可按，其因
    犯罪經判處徒刑確定，執行完畢五年內「故意」再犯本案法
    定刑為有期徒刑以上如附表一編號一所示之罪，為累犯，則
    依九十五年七月一日修正施行前後刑法第四十七條規定，均
    符合累犯之要件，刑罰權規範狀態並無利或不利之變更，不
    生新舊法比較問題，自應適用現行刑法第四十七條第一項規
    定，論以累犯。
  (七)刑法第五十七條量刑標準及第五十九條犯罪情狀顯可憫恕之
    酌量減輕，條文中雖有部分法文之整編修改，惟該等條文之
    修正，為法院就刑之裁量及酌減審認標準見解之明文化，不
    影響整體刑罰權規範內容，非屬法律變更，不生新舊法比較
    問題，自應適用現行刑法第五十七條及第五十九條規定。
四、按海洛因、安非他命分係毒品危害防制條例第二條第二項第
    一、二款所稱之第一、二級毒品，不得持有、販賣，核被告
    所為，係犯毒品危害防制條例第四條第一項之販賣第一級毒
    品罪及同條第二項之販賣第二級毒品罪。被告販賣前持有毒
    品之行為，為販賣之重度行為所吸收，不另論罪。被告持有
    第一級毒品海洛因之行為既不另論罪，縱其持有數量淨重逾
    行政院於九十三年一月七日訂定之「轉讓持有毒品加重其刑
    之數量標準」，仍無適用毒品危害防制條例第十一條第四項
    加重其刑規定之餘地，併予敘明。被告所犯如附表一所示各
    罪，犯意各別，行為互殊，應予分論併罰。被告前因偽造文
    書案件經本院判處有期徒刑一年，於九十年八月十二日縮刑
    期滿執行完畢，有臺灣高等法院被告前案紀錄表附卷可按，
    其因犯罪經判處有期徒刑確定執行完畢五年內「故意」再犯
    本案法定刑為有期徒刑以上如附表一編號一、二、三所示之
    罪，均為累犯，應依刑法第四十七條第一項規定加重其刑，
    惟因毒品危害防制條例第四條第一項之法定刑為死刑或無期
    徒刑，處無期徒刑者，得併科新臺幣一千萬元以下罰金，依
    刑法第六十四條第一項、第六十五條第一項規定，法定刑為
    死刑及無期徒刑部分，不得加重，是僅就罰金刑部分為加重
    。查被告所為販賣第一級毒品海洛因之犯行部分，其次數、
    規模非鉅，數量亦微，所得共僅八千六百五十元，其販賣毒
    品雖有營利意圖已如前述，惟動機係藉此從中抽取部分毒品
    供己施用，並非圖謀金錢，與毒品危害防制條例第四條第一
    項之法定刑為死刑或無期徒刑，處無期徒刑者，得併科新臺
    幣一千萬元以下罰金相較，被告犯罪情狀並非全無可資憫恕
    之處，本案縱處被告無期徒刑仍嫌過重，爰均分依刑法第五
    十九條、修正前後第六十四條第二項、第六十五條第二項規
    定，減輕其刑，罰金刑部分並先加後減之。爰審酌被告正值
    青壯之年，不思努力進取，明知毒品對人體有莫大戕害，竟
    漠視毒品之危害性而為本件犯行，已危害國民身心健康及社
    會風氣，惟其犯後態度良好已知悔悟，及其犯罪動機、手段
    、販賣毒品期間不長、次數、數量及所得利益僅八千六百五
    十元等一切情狀，各量處如主文所示之刑，並依修正前刑法
    第五十一條第五款定其執行刑。
五、扣案之第一級毒品海洛因二十四小包（合計淨重一二點八六
    公克）及第二級毒品安非他命八小包（合計淨重二點五一公
    克），分屬毒品危害防制條例第二條第二項第一、二款規定
    之第一、二級毒品，均為違禁物，均應依同條例第十八條第
    一項前段規定，沒收銷燬之。扣案之門號00000000
    00號行動電話一具及電子磅秤二個，係被告所有供其販賣
    毒品所用之物，業據被告供承在卷，均應依同條例第十九條
    第一項規定宣告沒收（該等物品既經扣案，即無全部或一部
    不能沒收之問題，自無併諭知不能沒收時追徵價額或以其財
    產抵償之必要）。扣案之小型夾鏈帶八百四十四個、大型夾
    鏈帶六十三個，及裝盛海洛因之小外包裝袋二十四個、裝盛
    安非他命之小外包裝袋八個，均具有防止毒品裸露、逸出及
    潮濕功用，均為被告所有，係供被告販賣毒品預備所用之物
    ，均應依刑法第三十八條第一項第二款規定沒收。本件被告
    販賣毒品所得財物（各如附表一各編號交易金額欄所示），
    合計共八千六百五十元，應依毒品危害防制條例第十九條第
    一項規定，併予宣告沒收，如全部或一部不能沒收時，並以
    其財產抵償之（應沒收物為金錢，故無追徵價額之問題）。
    至扣案如附表二所示之物，雖係被告所有，惟其中編號一至
    三所示之物，係供被告施用毒品所用，編號四、五所示之物
    則無積極證據可資證明與本件犯罪有關，均不諭知沒收，附
    此敘明。
據上論斷，應依刑事訴訟法第二百九十九條第一項前段，毒品危
害防制條例第四條第一項、第二項、第十八條第一項前段、第十
九條第一項，刑法第十一條前段、第二條第一項前段、第四十七
條第一項、第五十九條、第五十一條第五款（修正前）、第三十
八條第一項第二款，判決如主文。
本案經檢察官廖俊豪到庭執行職務。
中    華    民    國  九十七    年    三    月  十二  日
                  刑事第二庭審判長法  官   沈福財
                                  法  官   卓春慧
                                  法  官   陳正昇
上列正本證明與原本無異。
如不服本判決，應於判決送達後十日內向本院提出上訴狀，上訴
書狀依法應敘述具體理由，如未敘述具體理由者，應於上訴期間
屆滿後二十日內補提理由書於本院（均應附繕本）。
中    華    民    國  九十七    年    三    月  十二  日
                                  書記官   侯麗茹
附錄法條：
毒品危害防制條例第4條第一項
製造、運輸、販賣第一級毒品者，處死刑或無期徒刑；處無期徒
刑者，得併科新臺幣 1 千萬元以下罰金。
毒品危害防制條例第4條第二項
製造、運輸、販賣第二級毒品者，處無期徒刑或 7 年以上有期徒
刑，得併科新臺幣 7 百萬元以下罰金。


司法院資訊處製作；財團法人民間司法改革基金會備份。
